【裁判字號】    90,訴,1240
【裁判日期】    900615
【裁判案由】    偽造文書等
【裁判全文】
臺灣高雄地方法院刑事判決                          九十年度訴字第一二四號
    公  訴  人  臺灣高雄地方法院檢察署檢察官
    被      告  甲○○○
右列被告因偽造文書案件，經檢察官提起公訴（八十九年度偵字第二六七七七號），
本院判決如左：
    主  文
甲○○○行使偽造私文書，足以生損害於公眾及他人，處有期徒刑伍月，如易科罰金
，以參佰元折算壹日。發票日民國八十九年六月二十一日、發票人張永發、支票號碼
為ＦＡ0000000號、面額新台幣伍拾捌萬柒仟元之支票背面上偽造之背書「長
家營造工程股份有限公司」印文壹枚，沒收。
    事  實
一、甲○○○於八十七年間因傷害案件，經本院於八十七年十一月二十七日判處拘役
    三十日，於八十八年四月易科罰金執行完畢。係博銳企業有限公司（下稱博銳公
    司）之負責人，於民國八十九年一、二月間某日，甲○○○向張永發借得張永發
    所簽發以高雄市農會信用部新庄分部為付款人，票號ＦＡ0000000號、發
    票日為八十九年六月二十一日、面額新台幣（下同）五十八萬七千元之支票一紙
    ，為增加信用度起見，竟於取得票據後，未經廠商長家營造工程股份有限公司之
    同意，由博銳公司不知情之會計吳麗香至高雄縣岡山鎮○○路十二巷五十號公司
    附近委請不知情之刻印業者偽刻「長家營造工程股份有限公司」方形印章一枚後
    ，甲○○○乃持該印章於該支票背面偽蓋「長家營造工程股份有限公司」印文一
    枚，旋即將支票交付廠商東響不鏽鋼工業有限公司（下稱東響公司）以支付貨款
    ，足生損害於長家營造工程股份有限公司及東響公司或日後因轉讓取得該票據之
    持票人之往來交易安全。詎上開支票屆期因存款不足不獲兌現，東響公司乃向長
    家營造工程股份有限公司查證，長家營造工程股份有限公司表示並未於上開支票
    上背書，否認印文為真正，始發現上情。
二、案經東響公司訴由臺灣高雄地方法院檢察署檢察官偵查起訴。
    理  由
一、右揭事實業據被告甲○○○於偵、審中坦承不諱，核與告訴人東響公司之代理人
    陳榮開於偵、審時指訴情節相符，且有被告書立之偽刻印章切結書、前開支票及
    退票理由書影本、博銳公司變更登記事項卡等附卷可佐。是被告自白與事實相符
    ，事證明確，犯行足堪認定。
二、按偽造支票背書，在票據上係表示對支票負擔保責任之意思，為法律規定之文書
    ，並非依習慣表示一定用意之證明，應成立刑法第二百十條之偽造私文書罪。核
    被告所為，係犯刑法第二百十七條第一項之偽造印章罪、第二百十六條、第二百
    十條之行使偽造私文書罪。其委由不知情之公司會計吳麗香而委由不知情之印刻
    店人員偽造印章，為間接正犯。其偽造長家營造工程股份有限公司之印文於前開
    支票為背書行為，乃偽造私文書之階段行為，而偽造印文吸收於偽造印章中，均
    不另論罪；其偽造行使，其偽造之低度行為為行使之高度行為所吸收，僅應論以
    行使偽造私文書罪。又其偽造印章之目的自始即為偽造支票之背書，所犯上開二
    罪間，有方法目的之牽連關係，應從一重之行使偽造私文書罪論處。爰審酌被告
    雖有不良前科，此有台灣高等法院被告全國前案註記表為憑，然犯後坦承犯行，
    與告訴人有長期生意往來，係因工程款遭扣押因而造成資金週轉困難，惡性尚非
    重大，係因一時失慮欠詳而觸法，然尚未清償告訴人取得諒解等及其犯罪之目的
    、手段等一切情狀
    ，量處如主文所示之刑。又按中華民國九十年一月四日修正，同年月十日經總統
  公布施行之刑法第四十一條規定：「犯最重本刑為五年以下有期徒刑以下之刑之
    罪，而受六個月以下有期徒刑或拘役之宣告，因身體、教育、職業、家庭之關係
    或其他正當事由，執行顯有困難者，得以一元以上三元以下折算一日，易科罰金
    。但確因不執行所宣告之刑，難收矯正之效，或難以維持法秩序者，不在此限。
    」爰依修正後新法諭知易科罰金折算標準。至於被告偽造之「長家營造工程股份
    有限公司」印章一枚，未經扣案，被告自稱案發後已丟棄，既已滅失，本院爰不
    併予宣告沒收，至於發票日民國八十九年六月二十一日、發票人張永發、支票號
    碼為ＦＡ0000000號、面額新台幣伍拾捌萬柒仟元之支票背面上偽造之背
    書「長家營造工程股份有限公司」印文一枚，應依刑法第二百十九條之規定，併
    宣告沒收。
據上論斷，應依刑事訴訟法第二百九十九條第一項前段、刑法第二條第一項、第二百
十六條、第二百十條、第二百十七條第一項、第二百十九條、第五十五條後段、修正
後第四十一條第一項、罰金罰鍰提高標準條例第一條前段、第二條，判決如主文。
本案經檢察官王朝震到庭執行職務
中    華    民    國      九十      年       六       月      十五    日
                                  臺灣高雄地方法院刑事第三庭
                                      法  官  簡  志  瑩
右正本證明與原本無異。
如不服本判決，應於判決送達後十日內，向本院提出上訴狀。
                                      書記官  林  宜  正
中    華    民    國      九十      年       六       月      二十      日
附錄論罪科刑法條：
刑法第二百十條：
偽造、變造私文書，足以生損害於公眾或他人者，處五年以下有期徒刑。
刑法第二百一十六條：
行使第二百十條至第二百十五條之文書者，依偽造、變造文書或登載不實事項或使登
載不實事項之規定處斷。
刑法第二百一十七條第一項：
偽造印章、印文或署押，足以生損害於公眾或他人者，三年以下有期徒刑。
刑法第二百一十九條：
偽造之印章、印文或署押，不問屬於犯人與否，沒收之。


司法院資訊處製作；財團法人民間司法改革基金會備份。
